【裁判字號】    97,消債更,377
【裁判日期】    980408
【裁判案由】    更生事件
【裁判全文】
臺灣臺北地方法院民事裁定           97年度消債更字第377號
聲  請  人
即債務人    甲○○
代  理  人  廖于清  律師
上列當事人因消費者債務清理事件聲請更生，本院裁定如下：
    主  文
更生之聲請駁回。
聲請費用由聲請人負擔。
    理  由
一、按債務人與金融機構協商成立者，不得聲請更生或清算，但
    因不可歸責於己之事由，致履行顯有重大困難者，不在此限
    ；本條例施行前，債務人依金融主管機關協調成立之中華民
    國銀行公會會員辦理消費金融案件無擔保債務協商機制與金
    融機構成立之協商，準用前項之規定，消費者債務清理條例
    第151條第5項、第6項分別定有明文。又聲請更生或清算不
    合程式或不備其他要件者，法院應以裁定駁回之，但其情形
    可以補正者，法院應定期間先命補正，復為同條例第8條所
    明定。債務人與金融機構協商成立者，非有不可歸責於己之
    事由，致履行顯有重大困難，不得聲請更生或清算，消費者
    債務清理條例第151條第5項規定意旨甚明。是債務清償方案
    成立後，固由債務人按其條件履行，惟需於其後發生情事變
    更，在清償期間收入或收益不如預期，致該方案履行困難甚
    或履行不能，因不可歸責於己，始能聲請更生或清算。此項
    規定旨在避免債務人任意毀棄已成立之協商，濫用更生或清
    算之裁判上債務清理程序，蓋以債務清償方案係經當事人行
    使程序選擇權所為之債務清理契約，債務人應受該成立之協
    議所拘束。債務人既已與金融機構協商成立，如認該協商方
    案履行有其他不適當情形，自仍應再循協商途徑謀求解決。
二、查本件聲請人即債務人向本院聲請更生，雖主張：伊為清償
    債務，於95年8月依中華民國銀行公會會員辦理消費金融案
    件無擔保債務協商機制與最大債權金融機構中國信託商業銀
    行成立協商，並約定每月償還新臺幣（下同）30,168元，分
    80期清償。雖協商當時每月僅有協助配偶杜許麗月從事保險
    業務所得約20,000元，尚不足10,000餘元，仍因較協商前每
    月所須繳納金額為低而咬牙同意，惟繳納19期後，至97年2
    月終致無法清償而毀諾云云。
三、經查，債務人於95年8月間與中國信託商業銀行成立協商，
    約定每月以30,168元、分80期，依各債權銀行債權金額比例
    償還所欠債務，聲請人於協商成立後依約繳納至97年2月始
    毀諾等情，有協議書、存入憑證等資料在卷（97年9月10日
    補正狀附件一、附件二參照），可認為真實。惟債務人陳稱
    每月協助配偶杜許麗月從事保險業務所得僅約20,000元，然
    並未舉證以實其說；縱認其主張為真實，亦不足以清償每月
    30,168元之協商金額，足見債務人於95年8月協商當時已知
    自己收入低於每月還款數額，卻仍同意與中國信託商業銀行
    達成協議，顯非於協商方案成立後發生情事變更，在清償期
    間收入或收益不如預期，致該方案履行困難甚或履行不能所
    致，揆諸前揭說明，本件聲請人履行不能並非有因不可歸責
    於己之事由。又聲請人稱每月所得係協助配偶杜許麗月從事
    保險業務收入部分（更生聲請狀參照），查聲請人配偶杜許
    麗月於95、96年每月平均收入分別為71,273元、68,614元（
    台北市國稅局95、96年度綜合所得稅資料清單參照），可知
    債務人於97年2月毀諾時，收入狀況較諸協商成立時並無顯
    著降低，亦不足認其於協商成立後有何經濟狀況重大變更，
    核與「因不可歸責於己之事由致履行顯有重大困難」之要件
    不符。此外，聲請人雖主張因入不敷出等導致其無法履約而
    毀諾，然債務人成立協商後，如事後有履行不便之情形，認
    清償方案應予適當調整，非不可經由本條例所規定之協商程
    序，再與債權人重新協商，訂定適當可行之清償方案，又聲
    請人名下仍有位於台北縣三芝鄉之4筆土地（聲證一台北市
    國稅局財產歸屬清單參照），聲請人既未循協商途徑謀求解
    決，復未積極處分資產以清償所積欠之債務，反聲請本件更
    生程序，冀望藉此減免債務，亦非債清條例之立法意旨。
四、綜上，本件債務人既因無不可歸責於己之事由，致履行上開
    協議內容顯有重大困難，應屬聲請更生之要件不備，且又無
    從補正，依首揭條文之意旨，自應駁回其更生之聲請，爰裁
    定如主文。
中    華    民    國    98    年    4     月    8     日
                  民事第二十二庭法      官  余學淵
上為正本係照原本作成。
如不服本裁定，應於裁定送達後10日內，以書狀向本院提出抗告
，並繳納抗告費新臺幣1千元。
中    華    民    國    98    年    4     月    8     日
                                書  記  官  簡素惠

司法院資訊處製作；財團法人民間司法改革基金會備份。
